臺灣高雄地方法院民事判決　　　　　　　95年度訴字第3215號
原　　　告　甲○○
訴訟代理人　柯淵波律師
被　　　告　高雄大樓管理顧問有限公司
法定代理人　戊○○
法定代理人　乙○○
法定代理人　丁○○
法定代理人　丙○○
　　 （原名 陳素鳳）
上列當事人間請求確認股東關係不存在事件，經本院於民國96年
10月11日言詞辯論終結，判決如下：
    主  文
確認原告與被告間之股東關係不存在。
訴訟費用由被告負擔。
    事實及理由
一、按原告或被告無訴訟能力者，應由法定代理人合法代理，此
    為訴訟成立要件，其有無欠缺，法院不待當事人之主張，應
    依職權調查之。又依公司法第113 條規定有限公司解散、清
    算準用無限公司即同法第79條之規定：「公司之清算，以全
    股體東為清算人；但本法或章程另有規定或經股東決議，另
    選清算人者，不在此限。」。查本件被告高雄大樓管理顧問
    有限公司（下稱被告公司）業經高雄市政府85年11月25日建
    設二字第11029600號函核准解散登記在案，有高雄市政府95
    年9 月22日高市府建二公字第095006886600號函在卷可憑（
    見本院卷第28頁），而被告公司未向本院呈報清算人，有本
    院當事人、相關人索引卡查詢可佐（見本院卷第121 、12 2
    頁），是被告公司因無公司法第79條但書之情形，自應以該
    公司全體股東為清算人，而以其等為該公司之法定代理人。
    雖被告公司登記之股東乙○○、丁○○、丙○○均到場陳稱
    ：伊與被告公司並無任何關係，亦係被虛偽登記為股東云云
    ，惟在未經法院判決確認或撤銷登記前，其名義上仍為被告
    公司之股東，依前揭說明，原告以乙○○、丁○○、丙○○
    及戊○○為被告公司之法定代理人對被告公司提起訴訟，應
    屬合法，合先陳明。
二、按確認法律關係之訴，非原告有即受確認判決之法律上利益
    者，不得提起之；確認證書真偽或為法律關係基礎事實存否
    之訴，亦同。民事訴訟法第247 條第1 項定有明文。又按確
    認之訴，倘當事人一方因法律關係之存在與否或為法律關係
    基礎事實存否不明確，致其在私法上之地位有受侵害之危險
    ，而此危險得以確認判決除去者，依法均得提起。本件原告
    主張其非被告之股東，係遭戊○○冒用其名義掛名為被告股
    東，因被告公司經高雄市政府建設局以85年11月25日建二公
    字第11029500號函解散登記後，稅捐機關認定原告為被告之
    股東，並列原告為被告之清算人予以追繳欠稅，致原告在私
    法上之地位不明，且有受侵害之危險等語，而此種不安之狀
    態，得以確認判決加以除去，因此，原告提起本訴有確認判
    決之法律上利益。
三、本件原告主張：原告於民國81、82年間與戊○○、乙○○為
    訴外人貴族大樓管理股份有限公司（下稱貴族管理公司）之
    同事。戊○○與乙○○於82年4 、5 月間成立被告公司，並
    邀請原告及貴族管理公司之員工約十餘人到被告公司任職。
    詎料，戊○○等人為湊足有限公司之法定股東人數，乃未經
    原告之同意，擅自將原告掛名為被告公司之股東。嗣於95年
    8 月間，因被告公司欠稅事件，原告接獲法務部行政執行署
    高雄行政執行處之命令，列原告為被告公司股東清算人，原
    告始知悉上情，原告旋於95年8 月31日，向高雄市政府調閱
    被告公司設立登記事項卡、公司章程，始發覺原告之偽造原
    告之印章，並冒用原告之名義辦理登記為被告公司之股東，
    且被告公司遭解散後，原告為稅捐及行政執行機關列名法定
    清算人而予追繳稅款，是原告與被告間之股東關係存否不明
    ，乃請求確認兩造間之股東關係不存在。
四、被告公司之法定代理人即清算人乙○○、丁○○均陳稱：伊
    等前均任職於貴族管理公司，戊○○為伊等同事，嗣戊○○
    設立被告公司，並僱用伊等擔任員工，伊等均未同意擔任被
    告公司之股東，僅係受雇於被告公司，也不知原告是否為被
    告公司之股東等語。
五、本件原告主張劉科庭於82年5 月20日設立被告高雄大樓管理
    顧問公司，並邀同原告及訴外人貴族管理公司之員工約十餘
    人前往該新設立之公司任職，為兩造所不爭執，並有原告之
    勞工保險被保險人投保資料表在卷可憑（見本院卷第7 頁）
    ，堪信原告此部份主張屬實。是本件應審究者為原告與被告
    公司間有無股東關係存在？茲將本院判斷分述如下：
  (一)按確認法律關係不存在之訴，如被告主張其法律關係存在時
    ，應由被告負舉證責任，最高法院42年台上字第170 號判例
    意旨釋義甚明。依此意旨，本件原告既否認與被告間存在股
    東關係，如被告主張其法律關係存在時，應由被告負舉證責
    任。
  (二)經查，原告主張被告公司董事長戊○○未經其同意，偽造其
    印章，冒用其名義辦理登記為被告公司之股東，業據提出股
    東設立章程、公司登記事項卡及公司基本資料影本等為證（
    見本院卷第29-30 頁、第58-61 頁），且原告對被告據以為
    憑之被告公司股東章程，否認其中原告印文及簽名之真正，
    則依舉證責任分配之原則，應由被告就該印文及簽名之真正
    負舉證責任，被告既未能舉證，自無從認其已盡證明兩造間
    存在股東關係之責。
  (三)又證人即前貴族公司員工己○○於本院審理中具結證稱：戊○○原係貴族公司創辦人之一，因與該公司之股東不合，遂
    自行設立被告公司，並僱用貴族公司之同事乙○○、丁○○
    及原告等人至被告公司任職，原告等人並未入股被告公司等
    語明確（見本院卷第218 頁），益徵原告並未入股被告公司
    ，與被告公司間並無股東關係存在。再者，經本院將被告公
    司章程上所載原告之簽名與原告於83年3 月9 日在臺灣居民
    往來大陸通行證、86年1 月31日之印鑑登記申請書、89年4
    月份之遠東銀行VISA卡、90年5 月之花旗銀行VISA卡等之簽
    名筆跡加以比對之結果（見本院卷第95-99 頁），其筆劃之
    書寫、勾勒方式並不相同，且章程上之印文亦與原告提出之
    郵局之印鑑印文不同，足認原告主張係戊○○未經原告同意
    ，盜刻原告印章及盜用印文，冒用原告名義，擅將原告列名
    為被告公司股東等情，應堪採信。
六、綜上，原告主張其非被告公司股東，卻被盜刻印章，冒用其
    名義辦理登記為被告公司之股東，致其私法上利益有受損害
    之虞，請求確認與被告間股東關係不存在，於法有據，應予
    准許。
七、據上論結，本件原告之訴為有理由，爰依民事訴訟法第78條
    ，判決如主文。
中　　華　　民　　國　　96　　年　　10　　月　　25　　日
                  民事第一庭法　官　廖純卿
正本係照原本作成。
如不服本判決，應於送達後20日內，向本院提出上訴狀並表明上
訴理由，如於本判決宣示後送達前提起上訴者，應於判決送達後
10日內補提上訴理由書（須附繕本）。
中　　華　　民　　國　　96　　年　　10　　月　　25　　日
                            書記官  洪嘉慧
